臺灣臺北地方法院刑事判決　　　　　　　　　　　　　　九十年度自緝字第五一號
　　自　訴　人　元春實業股份有限公司　設台中縣霧峰鄉○○村○○路八九之七號
　　代　表　人　甲○○
　　自訴代理人　郭士功律師
　　被　　　告　戊○○
右列被告因業務侵占案件，經自訴人提起自訴，本院判決如左：
    主  文
戊○○連續意圖為自己不法之所有，而侵占對於業務上所持有之物，處有期徒刑捌月
。
    事  實
一、戊○○（對外亦自稱：廖佳旺）自民國八十六年十一月一日起至八十七年十一月
    間止，受僱於元春實業股份有限公司（設於台中縣霧峰鄉○○村○○路八九之七
    號，負責人：甲○○，下簡稱元春公司），擔任業務員，負責對外拓展、招攬業
    務，及代向客戶收取貨款、調貨等與客戶接洽之一切相關事務，為從事業務之人
    。惟戊○○因需款孔急，竟基於概括之犯意，意圖為自己不法之所有，連續於附
    表所示之時、地，先後將因業務上向客戶收取之材料款、貨物據為己有，侵占供
    己花用，總額計新臺幣（下同）一百零二萬四千九百四十二元。嗣經元春公司因
    久未取得貨款，主動向客戶聯繫，始知上情。
二、案經被害人元春公司提起自訴。
    理  由
一、訊據被告戊○○就上開任職自訴人元春公司業務員，負責收款等事宜，而於如附
    表所示之時、地因業務關係收取如附表所示之款項，並予持有等情，於本院審理
    時固坦承不諱，然仍矢口否認有何業務侵占之犯行，辯稱：前開款項部分業已按
    指示繳交至上級主管曾菀玲、丙○○處或逕行軋票，而部分款項係用以抵償公司
    原本應允之業績獎金及事先墊付公司宿舍之電話費、水電費、油資等零用金，並
    無私自挪用，至於債權承諾書係遭曾菀玲恐嚇，在不自由的情形下簽署云云。然
    查：
  (一)前開被告戊○○於任職業務員期間，收取如附表所示之款項、材料，於持有後占
    為己有並未繳回公司等情，除部分據被告戊○○自承不諱外，另經自訴代表人甲
    ○○、自訴代理人乙○○指述歷歷，核與證人丁○○、徐彩雯、曾菀玲結證前開
    款項迄今未曾繳回公司等情節大致相合，並有與之相合之群力實業有限公司、新
    協豐木材行、全貿建材有限公司、台亞地板有限公司、志隆地板企業有限公司簽
    收憑證、群力實業有限公司、新協豐木材行簽收單、如附表編號一所示之支票影
    本、志隆地板企業有限公司交貨驗收單、經濟部公司執照等附卷可稽。另經本院
    函詢台灣銀行華江分行、彰化商業銀行天母分行就編號一金額二萬三千一百七十
    元、九萬三千元、一萬一千五百元、編號二金額二十萬元之支票領款人資料，均
    答稱係：被告戊○○或被告戊○○委託之訴外人盧華真領取等情明確，此有台灣
    銀行華江分行九十一年一月十七日銀江營字第○九一八七○○二六三號函及附件
    支票影本、彰化商業銀行天母分行九十一年一月二十四日彰天母字第一四三號函
    及附件支票影本在卷可佐，是前開支票、款項均為被告戊○○領取之事實明確。
    此外尚有被告戊○○親自簽章、捺印而與上開事實相符之債務承認及授權同意書
    、本票影本在卷可參，故本件被告戊○○侵占附表所示款項、材料等情堪以認定
    。
  (二)至被告戊○○雖辯稱：上開款項係按照指示轉付、抵充墊付獎金、零用金，承諾
    書並非自由意願簽署云云，並舉證人己○○證稱：公司確有請代轉、承諾發給獎
    金等語以為相佐。惟上開辯稱業經自訴代表人甲○○、證人曾菀玲所否認，且：
    (1)被告戊○○就系爭款項去向乙節：
      初稱：「‧‧‧因為我們公司出貨有瑕疵，客戶拒不付款，公司把帳算在我
        們業務員的身上」（見本院九十年七月十九日筆錄）；
      後又改稱「無覺得金額有不一樣的地方，群力、新協豐的部分是收到貨款，
        但是金額不對‧‧‧‧」（見本院九十年八月十三日筆錄）；
      再稱：部分金額、日期均正確，但均已繳回公司，就附表編號五部分甚至沒
        有領取等語、再改稱：確實領取附表所示物品、金額，但全部繳回公司等語
        （均見本院九十年九月二十四日筆錄）；
      最後二次庭期方改以：部分款項係經證人曾菀玲指示轉匯、轉軋票、或扣除
        開銷等語（見本院九十一年三月二十五日筆錄）；
      是被告戊○○就系爭款項去向前後矛盾歧異甚大，難信為真。
    (2)就公司收受款項是否曾經出具收據乙節，被告業初稱並未出具等語（見本院九
      十年七月十九日筆錄），或稱：不確定是否有此等簽收等語（見本院九十年九
      月二十四日筆錄），迄本院調查過程得知自訴人公司因地震、淹水部分文件資
      料已經滅失後，而無法為被告有利之憑證。
    (3)況迄本院審理終結之時，被告均無法提供任何有關抵充墊付獎金、零用金之憑
      證以為相佐，甚者，更無法提供任何計算獎金、水電費、電話費、油資之計算
      基礎以供本院計算，業無法陳稱任何確切之金額以為扣抵，則以此無法計算之
      金額、數額，被告戊○○何能得知其所取得之金額確為抵充，而被告戊○○於
      無法得知確切金額之情形下，仍自行取用上開款項，豈能稱「無不法所有之意
      圖」？況自訴代表人甲○○、證人己○○亦陳稱：元春公司迄今均未曾發給獎
      金，甚至被告戊○○之獎金業因售價過低而遭取消等語在卷，是於無法確認有
      此「獎金」、「代墊金」之情形下，被告戊○○辯稱「抵充」等詞，實無法採
      信。
    (4)又被告戊○○自稱證人曾菀玲恐嚇之情係：「應知曾菀玲是作什麼的」之言語
      、並拿相機拍半身照片之舉動乙節，惟被告戊○○亦自承：簽署前開債務承認
      及授權同意書時，尚有伊信任之公正第三人即自訴代表人甲○○在場，且伊並
      不知證人曾菀玲有何特殊背景，且所拍相片亦係均正常之半身照片等語（見本
      院九十一年三月二十五日筆錄），核與自訴代表人甲○○證稱：證人曾菀玲該
      時並非公司股東，僅為單純會計，並無任何黑道特殊背景等語相合，是以常情
      相衡，被告戊○○所述情節，實無任何遭「恐嚇」之事。輔以被告戊○○經此
      自稱「恐嚇」之情節，事後竟無任何報警之舉、保護自己權益之行為相參，業
      難認被告戊○○簽署前開承諾書時有何意識不自由之情。故該承諾書可得為本
      件被告戊○○於審判外就犯罪事實為承諾之傳聞證據例外情形，得為本件被告
      戊○○自承犯罪行為之佐證。
    (5)是被告戊○○前開「抵充」、「轉付」、「不自由情形簽署承諾」之辯稱，空
      言否認顯與事實不符，委無足取。
  (三)綜上所述，本件事證明確，被告戊○○業務侵占犯行洵堪認定，應予依法論科。
二、核被告戊○○原係自訴人元春公司之業務代表，職司該公司北區業務之收款、調
    貨業務，其於任職期間、離職之後，基於原有之業務關係，所持有之他人之物，
    自仍屬於業務上持有之他人之物無疑。故核被告戊○○侵占因業務關係持有、應
    繳回公司款項、物品之行為，係犯刑法第三百三十六條第二項之業務侵占罪。其
    先後多次犯行，時間緊接，犯罪構成要件相同，顯均係基於概括之犯意反覆為之
    應依連續犯之規定論以一罪，並加重其刑。爰審酌被告侵占所得款項高達一百零
    二萬四千九百四十二元，且迄今仍未按自訴人元春公司按期清償之承諾以履行還
    款，且迄本院審理終結時，業未償還侵占款項，並衡量被告其餘之犯罪之手段、
    犯人之生活狀況、品行、智識程度、犯人與被害人平日之關係等一切情狀，判處
    如主文所示之刑，以示懲儆。
據上論斷，應依刑事訴訟法第三百四十三條、第二百九十九條第一項前段，刑法第五
十六條、第三百三十六條第二項，罰金罰鍰提高標準條例第一條前段，判決如主文。
中      華      民      國    九十一    年      五      月      七      日
                                      臺灣臺北地方法院刑事第三庭
                                          法  官  郭惠玲
右正本證明與原本無異。
如不服本判決，應於判決送達後十日內，向本院提出上訴狀。
                                          書記官  陳  懿
中    華    民    國      九十一        年     五       月   二十一     日
附錄本案論罪科刑法條全文：
刑法第三百三十六條  公務公益侵占罪、業務侵占罪
對於公務上或因公益所持有之物，犯前條第一項之罪者，處一年以上七年以下有期徒
刑，得併科五千元以下罰金。
對於業務上所持有之物，犯前條第一項之罪者，處六月以上五年以下有期徒刑，得併
科三千元以下罰金。
前二項之未遂犯罰之。
附表：
┌─┬────────┬──────┬───────┬─────────┐
│  │領取地點        │領取時間    │領取金額      │備註              │
├─┼────────┼──────┼───────┼─────────┤
│一│台北市北投區中央│八十七年三月│二萬三千一百七│支票（發票日八十七│
│  │北路二段三○七號│十六日      │十元          │年三月三十日、付款│
│  │群力實業有限公司│            │              │人彰化銀行天母分行│
│  │                │            │              │、票號：ＢＱ○七五│
│  │                │            │              │三○六六、發票人：│
│  │                │            │              │王淑惠）          │
│  │                ├──────┼───────┼─────────┤
│  │                │同右        │九萬三千元    │支票（發票日八十七│
│  │                │            │              │年三月十六日、付款│
│  │                │            │              │人彰化銀行天母分行│
│  │                │            │              │、票號：ＢＱ○七五│
│  │                │            │              │三○六七、發票人：│
│  │                │            │              │王淑惠）          │
│  │                ├──────┼───────┼─────────┤
│  │                │同右        │十二萬九千八百│支票（發票日八十七│
│  │                │            │三十元        │年四月三十日、付款│
│  │                │            │              │人第一銀行天母分行│
│  │                │            │              │、票號：ＪＡ五一二│
│  │                │            │              │七七八七）        │
│  │                ├──────┼───────┼─────────┤
│  │                │八十七年四月│一萬一千五百元│支票（發票日八十七│
│  │                │九日        │              │年五月十日、付款人│
│  │                │            │              │彰化銀行天母分行、│
│  │                │            │              │票號：ＢＱ○七五三│
│  │                │            │              │○七二）          │
│  │                ├──────┼───────┼─────────┤
│  │                │八十七年四月│八千元        │支票（發票日八十七│
│  │                │三十日      │              │年四月三十日、付款│
│  │                │            │              │人美國銀行松山分行│
│  │      │            │              │）                │
│  │                ├──────┼───────┼─────────┤
│  │                │同右        │一萬二千元    │支票（發票日八十七│
│  │                │            │              │年七月十五日、付款│
│  │                │            │              │人美國銀行松山分行│
│  │                │            │              │）                │
├─┼────────┼──────┼───────┼─────────┤
│二│新協豐木材行    │八十七年八月│二萬九千六百元│現金              │
│  │                │十四日      │              │                  │
│  │                ├──────┼───────┼─────────┤
│  │                │八十七年九月│二十萬元      │支票（發票日八十七│
│  │                │三十日      │              │年十月一日、付款人│
│  │                │            │              │台灣銀行華江分行、│
│  │                │            ││發票人傳經企業有限│
│  │                │            │              │公司、票號：ＡＤ二│
│  │                │            │              │八四六三九九）    │
│  │                ├──────┼───────┼─────────┤
│  │                │八十七年十月│十九萬六千九百│現金              │
│  │                │二十二日    │元            │                  │
├─┼────────┼──────┼───────┼─────────┤
│三│全貿建材有限公司│八十七年八月│一萬五百元    │支票（發票日八十七│
│  │                │三十一日    │              │年九月十五日、付款│
│  │                │            │              │人聯邦銀行桃園分行│
│  │                │            │              │、票號：ＵＣ八九二│
│  │                │            │              │六一三一）        │
│  │                ├──────┼───────┼─────────┤
│  │                │八十七年十月│二萬一千元    │現金              │
│  │          │十九日      │              │                  │
├─┼────────┼──────┼───────┼─────────┤
│四│台北縣新莊市復興│八十七年九月│七萬八千一百五│現金              │
│  │路一段九一號    │十一日      │十元          │                  │
│  │台亞地板有限公司├──────┼───────┼─────────┤
│  │                │八十七年十月│十四萬三千三百│現金              │
│  │                │十二日      │元            │                  │
├─┼────────┼──────┼───────┼─────────┤
│五│台北縣五股鄉成泰│八十七年九月│六萬七千九百九│貨物              │
│  │路三段二五二號之│十五日      │十二元        │                  │
│  │一              │            │              │                  │
│  │志隆地板企業有限│            │              │                  │
│  │公司            │            │              │                  │
└─┴────────┴──────┴───────┴─────────┘
